【裁判字號】    88,易,3094
【裁判日期】    890523
【裁判案由】    重利
【裁判全文】
臺灣臺北地方法院刑事判決                        八十八年度易字第三九四號
    公  訴  人  臺灣臺北地方法院檢察署檢察官
    被      告  丙○○
    選任辯護人  吳美津
右列被告因重利案件，經檢察官提起公訴（八十八年度偵字第七０八四號），本院判
決如左：
    主  文
丙○○無罪。
    理  由
一、公訴意旨略以：被告丙○○基於概括之犯意，自民國八十六年間起至八十八年三
    月間止，多次乘乙○○需款孔急時貸與新台幣（以下同）三十萬元、五十萬元不
    等，利息為每借一萬元，每月收取一千二百元利息，即取得月息十二分之與原本
    顯不相當之重利。其間於八十七年五月十日，乙○○因無力負擔繁重利息，遂將
    台北市○○路四五八號其所經營之通訊器材行之設備、產品、經營權等折價三十
    萬元轉讓被告，迨八十八年三月十七日仍無繼續負擔沈重利息，乃報警處理，因
    認被告涉有刑法第三百四十四條之重利罪嫌等語。
二、按犯罪事實應依證據認定之，無證據不得推定其犯罪事實；又不能證明被告犯罪
    者，應諭知無罪之判決，刑事訴訟法第一百五十四條、第三百零一條第一項分別
    定有明文。又事實之認定，應憑證據，如未能發現相當證據，或證據不足以證明
    ，自不能以推測或擬制之方法，為裁判基礎；而告訴人之告訴，本以使被告受刑
    事訴追為目的，故其陳述是否與事實相符，亦應調查其他證據，以資審認，若其
    攻擊之詞尚有瑕疵，則在此瑕疵未予究明以前，自不能採為斷罪基礎。
三、本件公訴人認被告涉有重利罪嫌，無非以告訴人乙○○之指訴及其轉讓通訊器材
    行之讓渡書為主要論據。惟訊之被告則否認有何重利犯行，辯稱其於八十六年五
    月十五日、同年六月三十日、八月七日，依序各借款五十萬元、四十萬元及三十
    萬元予告訴人，每次均在台北市○○路四五四號店內以現金全額交付，並未約定
    利息，嗣因告訴人無法清償借款，始於八十七年五月十日將所經營之通訊器材行
    轉讓被告，用以抵償本金三十萬元，故告訴人迄今未付任何利息，並仍積欠借款
    九十萬元，可能因被告發現告訴人之妻曹詩萍私自盜賣被告之行動電話等語。
四、經查，本件告訴人雖指稱其向被告借款一百二十萬元，利息按每百萬元每月利息
    十二萬元計算（相當於月息十二分），惟就計算之基準則有「每月每期以一百分
    計算」、「月息四十分（金額×四十分×天數等於利息）」等不同之陳述（見八
    十八年三月十六日、十七日警訊筆錄）。就借款經過部分，先稱與被告「八十六
    年初就認識，年中開始向他借錢」（見八十八年九月二十二日偵查筆錄），復謂
    因甲○○之介紹而找被告借款（見八十八年九月二十九日偵查筆錄）。就利息給
    付方式，則於警訊時指稱：「我陸續付丙○○利息金額超過一百萬元以上，尚欠
    他九十萬元，我有台北銀行票據往來紀錄及貨品帳單可供佐證」（詳八十八年三
    月十七日偵訊（調查）筆錄），偵查中改稱：「利息都是以現金交付，沒留下證
    據」（詳八十八年九月二十九日偵訊筆錄），所述前後不一，已難據為認定被告
    犯行之證據。且告訴人迄今未能提出所謂借款、付息之票據往來紀錄，其所提之
    送貨單據三紙，更無被告簽收及相關之抵付記載，並經被告否認在卷，即該送貨
    單之總額亦僅五萬七千五百元，縱有抵付利息之實，以本件借款金額一百二十萬
    元計算，亦難據為重利之證明。次查，告訴人雖將其所經營之通訊器材行以三十
    萬元轉讓被告，並有讓渡書一紙附卷可稽，惟該通訊行係用以抵償本金部分，此
    據告訴人陳明在卷，並與被告所辯相符，自非被告取得之利息，亦不足為被告取
    得重利之證明。
五、此外，復查無其他積極證據，足認被告有何重利犯行，即不能證明其犯罪，自應
    諭知無罪之判決。
據上論斷，應依刑事訴訟法第三百零一條第一項，判決如主文。
本案經檢察官黃久真到庭執行職務
中      華      民      國      八十九      年    五    月    二十三    日
                                      臺灣臺北地方法院刑事第五庭
                                          法  官  劉方慈
右正本證明與原本無異。
如不服本判決，應於判決送達後十日內，向本院提出上訴狀。
                                          書記官  殷玉芬
中      華      民      國      八十九      年    五    月    二十九    日


司法院資訊處製作；財團法人民間司法改革基金會備份。
